【裁判字號】    99,交簡上,13
【裁判日期】    990831
【裁判案由】    過失傷害
【裁判全文】
臺灣宜蘭地方法院刑事判決            99年度交簡上字第13號
上  訴  人  甲○○
上列上訴人因過失傷害案件，不服本院簡易庭99年度交簡字第51
號第一審判決（聲請簡易判決處刑案號：臺灣宜蘭地方法院檢察
署98年度偵字第4848號），提起上訴，本院管轄之第二審合議庭
判決如下：
    主  文
原判決撤銷。
甲○○犯過失傷害罪，處有期徒刑貳月，如易科罰金，以新臺幣
壹仟元折算壹日。緩刑貳年。
    犯 罪 事 實
一、甲○○於民國98年5月29日，駕駛車號0538-HA號自用小客貨
    車，沿宜蘭縣羅東鎮○○路南往北行駛，於同日下午2時59
    分許，行經博愛路與金陵街之無號誌交岔路口時，本應注意
    行至無號誌之交岔路口時，應減速慢行，作隨時停車之準備
    ，並應注意車前狀況，隨時採取必要之安全措施，而依當時
    情形，天氣晴朗，光線、視距良好，路面乾燥、無缺陷，並
    無不能注意情事，詎甲○○竟疏未注意，並未減速慢行或採
    取必要之安全措施，即貿然駛入該路口；適有乙○○騎乘車
    號896-CFF號機車，沿宜蘭縣羅東鎮○○街西往東直行，於
    行經上開交岔路口，亦疏未注意汽車行駛至無號誌交岔路口
    ，支線道車應讓幹線道車先行，即貿然駛入該路口，因而致
    甲○○所駕汽車左前車頭與乙○○所騎乘機車之右前車身發
    生碰擊。致乙○○人、車倒地，因而受有右側脛腓骨粉碎性
    骨折、輕微腦震盪之傷害，其右側脛腓骨骨折經手術後併踝
    關節攣縮肌肉萎縮。甲○○於肇事後，自動向接獲報案惟未
    知悉肇事人而前往現場處理本件車禍之員警坦承肇事而自首
    ，並主動接受裁判。
二、案經乙○○訴由宜蘭縣政府警察局羅東分局報告臺灣宜蘭地
    方法院檢察署檢察官偵查聲請簡易判決處刑。
    理  由
一、按被告以外之人於審判外之陳述，雖不符刑事訴訟法第159
    條之1至第159條之4之規定，而經當事人於審判程序同意作
    為證據，法院審酌該言詞陳述或書面陳述作成時之情況，認
    為適當者，亦得為證據，刑事訴訟法第159條之5第1項定有
    明文。經查，下列所引被告甲○○以外之人於審判外之言詞
    及書面陳述，雖屬傳聞證據，但檢察官及被告於本院審判期
    日中，均同意此部分之證據有證據能力，且迄至言詞辯論終
    結前亦未撤回前開同意，本院審酌上開證據資料製作時之情
    況，尚無違法不當及證明力明顯過低之瑕疵，亦認為以之作
    為證據應屬適當，依前開刑事訴訟法第159條之5規定，認前
    揭證據資料均有證據能力。
二、上開犯罪事實，業據被告甲○○迭於警詢、檢察官偵訊及本
    院調查時坦承不諱，核與告訴人乙○○指述情節大致相符，
    另有道路交通事故現場圖、道路交通事故調查報告表(一)、(二)
    、現場照片，及告訴人之診斷證明書在卷可參。
三、按汽車行駛時，駕駛人應注意車前狀況及兩車併行之間隔，
    並隨時採取必要之安全措施；行經無號誌之交岔路口，應減
    速慢行，作隨時停車之準備，道路交通安全規則第94條第3
    項、第93條第1項第2款分別定有明文。查依卷附道路交通事
    故現場圖及現場照片所示，本件肇事地點為無號誌之交岔路
    口，且未設標誌、標線以區○○○○道，被告汽車所行駛之
    博愛路為雙線道、告訴人機車所行駛之金陵街為支線道，被
    告駕車行駛時，自應注意前開規定，而徵諸當時天氣晴朗，
    光線、視距良好、路面乾燥、無缺陷，亦無何不能注意情事
    ，有道路交通事故調查報告表可佐，被告卻未注意車前狀況
    ，且行經該交岔路口時並未減速慢行，作隨時停車之準備，
    貿然前行，違反上開注意義務之規範，致告訴人受有前揭傷
    害，被告對於本件車禍之發生自有過失。而本件交通事故經
    送臺灣省基宜區車輛行車事故鑑定委員會鑑定結果，亦認被
    告駕駛自小客貨車行經無號誌交岔路口，疏未減速慢行，作
    隨時停車之準備，應負肇事次因，有鑑定意見書附卷可佐（
    見原審卷第15至17頁）。該鑑定意見疏未認定被告有疏未注
    意車前狀況之過失，嗣再經臺灣省車輛行車事故覆議鑑定委
    員會鑑定結果，則認被告駕駛自小客貨車，行經無號誌岔路
    口，疏未減速慢行且未注意車前狀況，應負肇事次因，有該
    覆議鑑定委員會98年11月16日覆議字第0986204246號函在卷
    可憑（見本院卷第44頁），是被告於本件車禍之發生，自應
    負過失責任明確。
四、另按汽車行駛至無號誌交岔路口，支線道車應暫停讓幹線道
    車先行，未設標誌、標線或號誌劃分幹、支線道者，少線道
    車應暫停讓多線道先行；車道數相同時，轉彎車應暫停讓直
    行車先行；同為直行車或轉彎車者，左方車應暫停讓右方車
    先行，為道路交通安全規則第102條第1項第2款所明定。查
    本件事故發生時，被告汽車行駛於幹線道，告訴人機車行駛
    於支線道，已如前述，是行車優先權之認定自應依上開規定
    ，告訴人機車行駛至該交岔路口時，既屬支線道車，應依規
    定暫停禮讓被告之車輛先行甚明，是就此部分被告所辯告訴
    人未讓其汽車先行之辯解，尚堪採信。原審雖認被告係自博
    愛路100巷口右轉博愛路行駛，而該巷口距離博愛路與金陵
    街交岔路口僅11、12公尺，故告訴人無從發現被告車輛，並
    無肇事責任等情。然原審之認定，乃以告訴人之指訴為據，
    並無其他補強證據，況倘依告訴人於警詢、原審審理中指訴
    被告係自博愛路100巷巷口快速右轉至博愛路行駛等語（見
    警卷第5頁、原審卷第12至13頁），則其在被告汽車轉出博
    愛路時，即已發現被告之汽車。依卷附道路交通事故現場圖
    所載（見本院卷第37頁、原審卷第22頁），博愛路100巷巷
    口至告訴人機車刮地痕起點約15.5至20.1公尺，如依被告所
    述時速30、40公里，則自上開巷口至交岔路口約2秒，倘告
    訴人於交岔路口前曾暫停確認左右來車，當可發現被告之汽
    車並禮讓其先行，或因告訴人暫停後甫起步而車速緩慢，可
    及時煞停避免碰撞，是縱依告訴人所述被告係自博愛路100
    巷巷口轉出，如告訴人於交岔路口前依規定暫停注意左右來
    車，仍可發現被告汽車或及時煞車，而避免本件交通事故。
    從而，應認告訴人當時未暫停讓幹道車先行，亦為本件交通
    事故之原因，其違反前揭道路交通安全規則關於汽車行駛通
    過無號誌交岔路口之路權歸屬規定，就此車禍結果應為主要
    肇事原因。本件經送臺灣省基宜區車輛行車事故鑑定委員會
    、臺灣省車輛行車事故覆議鑑定委員會鑑定結果，亦均持相
    同見解，認告訴人駕駛重機車，行經無號誌交岔路口未讓被
    告汽車先行，為肇事主因。雖告訴人於本件事故之發生亦有
    過失，惟被告既有前開過失，自不因告訴人對於本件車禍同
    為肇事因素，即可解免被告應負之過失傷害罪責。又被告過
    失行為與告訴人之傷害結果間復具有相當因果關係。綜上所
    述，本案事證明確，被告犯行堪以認定，應予依法論科。
五、核被告所為，係犯刑法第284條第1項前段之過失傷害罪。被
    告肇事後，於到場警察知悉其為肇事人前，當場承認為肇事
    人，而自願接收裁判，此有宜蘭縣政府警察局道路交通事故
    肇事人自首情形紀錄表1紙在卷足憑，爰依刑法第62條前段
    規定減輕其刑。原審以被告罪證明確予以判處罪刑，固非無
    據，然被告上開過失行為為本件車禍肇事次因，而告訴人疏
    未停讓幹道車先行為肇事主因，已如前述，原審認被告應負
    完全之肇事責任，容有未洽，故被告執此提起上訴，為有理
    由，應由本院將原判決撤銷予以改判，以期適法。爰審酌被
    告行駛至無號誌交岔路口疏未注意車前狀況及減速慢行，而
    致肇事，告訴人所受前開傷害非輕；並考量被告對於本件交
    通事故應負肇事次因之過失程度，其並無前科，素行非惡，
    及被告肇事後在場承認為肇事人，並坦承犯行，且與告訴人
    達成民事調解，犯罪後態度尚稱良好等一切情狀，量處如主
    文第2項所示之刑，並諭知易科罰金之折算標準。
六、被告前未曾受有期徒刑以上刑之宣告，此有臺灣高等法院被
    告前案紀錄表存卷可考，其因一時失慮，偶罹刑典，且於本
    院審理中已與告訴人達成調解，有調解筆錄附卷可查，當認
    其經此偵查、審判之教訓，已知警惕，信無再犯之虞，本院
    認對其所宣告之刑以暫不執行為適當，爰依刑法第74條第1
    項第1款規定諭知緩刑2年，以啟自新。
據上論結，應依刑事訴訟法第455條之1第1項、第3項、第369條
第1項前段、第364條、第299條第1項前段，刑法第284條第1項前
段、第62條前段、第74條第1項第1款、第41條第1項前段，刑法
施行法第1條之1，判決處如主文。
本案經檢察官劉惟宗到庭執行職務。
中    華    民    國    99    年    8     月    31    日
            刑事第四庭  審判長法  官  林楨森
                              法  官  辜漢忠
                              法  官  鄧晴馨
上正本證明與原本無異。
本件不得上訴。
                              書記官  林怡君
中    華    民    國    99    年    9     月    1     日

司法院資訊處製作；財團法人民間司法改革基金會備份。
